臺灣新竹地方法院民事判決　　　　　　　　94年度訴字第79號
原　　　告　甲○○○保險股份有限公司
法定代理人　乙○○
訴訟代理人　丙○○
被　　　告　丁○○
上列當事人間請求損害賠償事件，本院於民國93年3月8日言詞辯
論終結，判決如下：
    主  文
被告應給付原告新臺幣伍拾參萬玖仟捌佰壹拾貳元，及自民國九
十三年二月十五日起至清償日止，按年息百分之五計算之利息。
訴訟費用由被告負擔。
本判決於原告以新臺幣壹拾柒萬玖仟元為被告供擔保後，得假執
行。
    事實及理由
一、原告主張：
（一）被告於民國九十二年一月九日晚上十一時許，無照駕駛車
      號三F－二七三八號自小客車，且逆向行駛於新竹市○○
      路○段五二二巷口處，不慎撞及原告所承保訴外人周士強
      所有由訴外人林俊廷騎乘車號為IVO－一九○號之重型機
      車（以下簡稱系爭機車），致訴外人林俊廷受有右股骨開
      放性骨折、右脛骨骨折、創傷性氣胸等傷害，並造成下肢
      遺存顯著運動障害，案經新竹市警察局處理在案。被告應
      就上開事故，負全部之過失責任。
（二）事故發生後，原告已依規定賠付被害人即訴外人林俊廷新
      臺幣（下同）五十三萬九千八百一十二元。按強制汽車責
      任保險法第二十七條第四款之規定：「被保險汽車發生交
      通事故，加害人無照駕車者，保險人仍應依本法給付保險
      金，但得在給付金額內，向加害人求償。」。而本件被告
      乃無駕駛執照，竟駕駛上開車輛肇事，被告應償還原告所
      給付之保險金。
      並聲明：(1)被告應給付原告五十三萬九千八百一十二元，
      及自起訴狀繕本送達之翌日起至清償日止，按年息百分之
      五計算之利息。(2)願供擔保，請准宣告假執行。
二、被告則以：對請求之金額無意見，但目前無工作，無力償還
    ，待有工作後始能分期攤還等語，資為抗辯。
三、兩造不爭執之事實：
（一）原告有承保系爭機車，保險期間自九十一年十二月十六日
      至九十二年十二月十六日止。
（二）被告無駕駛執照。
（三）被告於九十二年一月九日晚上十一時許，駕駛上開自小客
      車，逆向行駛於新竹市○○路○段五二二巷口處，過失撞
      及原告所承保訴外人周士強所有由訴外人林俊廷騎乘之系
      爭機車，致訴外人林俊廷受有右股骨開放性骨折、右脛骨
      骨折、創傷性氣胸等傷害，並造成下肢遺存顯著運動障害
      ，被告因涉過失傷害罪及肇事逃逸罪而經本院刑事庭判處
      應執行有期徒刑一年確定。
（四）原告於上開事故發生後，已依保險契約之約定，賠付訴外
      人林俊廷之家屬莊蕙蘭五十三萬九千八百一十二元之保險
      金。
四、得心證之理由：
（一）按被保險汽車發生交通事故，加害人無照駕車者，保險人
      仍應依本法給付保險金，但得在給付金額內，向加害人求
      償，強制汽車責任保險法第二十七條第四款定有明文，惟
      該制度設計之目的在使受害人迅速獲得賠償，並使惡意之
      加害人負終局之賠償責任，以避免道德危險，故保險人係
      對受害人給付後，受讓受害人對加害人之損害賠償請求權
      ，性質上應為代位權，而非新發生之求償權。
（二）查本件事故係發生在九十二年一月九日，在原告承保系爭
      機車保險契約期間，原告已於九十二年十一月二十八日賠
      付保險金五十三萬九千八百一十二元予被害人，為兩造所
      不爭，亦有汽車肇事賠償給付結案同意書、理賠計算書等
      件在卷可稽，且被告於事故發生時，確係無照駕駛車輛而
      過失肇致本件車禍發生，此亦據本院刑事庭以九十二年度
      交訴字第九○號判處過失傷害及肇事逃逸罪刑確定，業經
      本院依職權調閱上開刑事卷宗全卷，查核無訛，足認被告
      應為本件車禍之加害人，要無疑義，則原告依上開規定，
      即得請求在其給付保險金之範圍內向被告求償。被告雖以
      其現無工作，無力償還此筆債務等語置辯，然此其是否有
      資力償還，尚無礙其應償付原告前所給付予被害人保險金
      之責任。
（三）從而，原告本於強制汽車責任保險法第二十七條第四款之
      規定，請求被告給付五十三萬九千八百一十二元，及自起
      訴狀繕本送達翌日即九十三年二月十五日起至清償日止，
      按年息百分之五計算之利息，為有理由，應予准許。
五、假執行之宣告：
    原告陳明願供擔保以代釋明聲請宣告假執行，核無不合，爰
    酌定相當擔保金額，准予宣告假執行。
六、訴訟費用負擔之依據：民事訴訟法第七十八條。
中　　華　　民　　國　　94　　年　　3　　月　　21 　　日
                  民事第一庭    法　官　王鳳儀
以上正本，係照原本作成。
如對本判決上訴，須於判決送達後20日內向本院提出上訴狀。
                             書記官　王恬如
中　　華　　民　　國　　94　　年　　3　　月　　21　　日
